臺灣高等法院刑事判決
110年度上訴字第3580號
上  訴  人  
即  被  告  黃子銘



選任辯護人  王品懿法扶律師        
上列上訴人即被告因違反毒品危害防制條例案件，不服臺灣臺北
地方法院110年度訴字第46號，中華民國110年10月15日第一審判
決（起訴案號：臺灣臺北地方檢察署109年度偵字第21487號），
提起上訴，本院判決如下：
    主  文
上訴駁回。
    事  實
一、黃子銘明知甲基安非他命為毒品危害防制條例第2條第2項第
    2款列管之第二級毒品，不得持有及販賣，竟基於販賣第二
    級毒品甲基安非他命以營利之個別犯意，持用如附表二所示
    之行動電話連結通訊軟體LINE，以暱稱「黃濤」與孟令武聯
    繫後，分別於如附表一所示之交易時間、地點，以如附表一
    所示之交易數量、價格及方式，販賣第二級毒品甲基安非他
    命予孟令武共計4次，藉此牟利。
二、案經臺北市政府警察局中山分局報告臺灣臺北地方檢察署檢
    察官偵查起訴。
    理  由
壹、程序事項
    按被告以外之人於審判外之陳述，雖不符刑事訴訟法第159
    條之1至159條之4之規定，而經當事人於審判程序同意做為
    證據，法院審酌該言詞陳述或書面陳述做成時之情況，認為
    適當者，亦得為證據；又當事人、代理人或辯護人於法院調
    查證據時，知有刑事訴訟法第159條第1項不得為證據之情形
    ，而未於言詞辯論終結前聲明異議者，視為有前項之同意，
    刑事訴訟法第159條之5定有明文。經查，檢察官、被告黃子
    銘（下稱被告）及其辯護人於本院審判程序時均未對證據能
    力有所爭執（本院卷第73至76頁），供述證據部分視為同意
    作為證據，本院審酌各該證據做成或取得時狀況，並無顯不
    可信或違法取得等情況，且經本院依法踐行證據調查程序並
    認為適當，而有證據能力；其餘資以認定本案犯罪事實之非
    供述證據，亦查無違反法定程序取得之情形，依刑事訴訟法
    第158條之4之反面解釋，亦有證據能力。
貳、實體事項
一、認定犯罪事實所憑之證據及理由
　㈠前揭犯罪事實，業據被告於原審訊問、準備、審判程序及本
    院審理時均坦承不諱（原審卷第162、214、215、243頁、本
    院卷第79、80頁），核與證人孟令武於警詢及偵查中證述情
    節大致相符（109年偵字第21487號卷〈下稱偵卷〉第9至11、3
    6、37、43至45、59至69、341至347頁），並有孟令武指認
    犯罪嫌疑人紀錄表、通訊軟體LINE對話紀錄、中國信託商業
    銀行股份有限公司109年10月28日中信銀字第1092248392692
    37號函暨函覆開戶資料、交易明細、臺灣臺北地方檢察署檢
    察官勘驗筆錄、門號0000000000號申登資料、臺北市政府警
    察局中山分局110年2月5日北市警中分刑字第1103003675號
    函暨員警職務報告及孟令武之自願受搜索同意書（偵卷第47
    至51、95至103、221至322、355至370頁、原審卷第27、51
    至53、227頁）在卷可稽，足徵被告確有為附表一所示販賣
    第二級毒品犯行，應認被告之任意性自白與事實相符，堪以
    採信。
　㈡按販賣毒品之所謂販賣行為，須行為人主觀上有營利意圖，
    且客觀上有販賣毒品行為，即足構成，至於實際上是否已經
    獲利，則非所問；必也始終無營利之意思，而以原價或低於
    原價有償讓與他人，方難謂為販賣行為，而僅得以轉讓罪論
    處（最高法院93年度台上字第1651號判決參照）。又所謂營
    利意圖實不以賺取金錢為限，任何具經濟上利益者均屬之，
    且僅須與購毒者謀議、交付毒品之際有營利為目的之意即為
    已足。查被告於原審準備程序及審理中自承：我不記得本案
    販賣給孟令武的4次實際賺取多少價差，但多少應該有賺一
    點，然而這不是我主要販賣的目的，主要是因為他無償提供
    住宿的地方給我，我想取得無償住宿的利益才販賣毒品給孟
    令武等語（原審卷第215、242至243頁），又衡酌毒品取得
    不易，量微價高，依一般社會通念以觀，凡為販賣之不法行
    為者，倘非以牟利為其主要誘因及目的，應無甘冒被查緝法
    辦重刑之危險，平白無端為該買賣之工作，是被告與孟令武
    既非至親，又無何特殊情誼，當無須甘冒重典為本案各次販
    毒行為，堪信被告上開所述為真，足以採信。是以，被告就
    如附表一所示各次販賣第二級毒品犯行，主觀上均有營利之
    意圖，要無疑義。
　㈢綜上所述，本案事證明確，被告犯行均堪認定，應予依法論
    科。
二、論罪科刑
　㈠按行為後法律有變更者，適用行為時之法律，但行為後之法
    律有利於行為人者，適用最有利於行為人之法律，刑法第2
    條第1項定有明文。被告為如附表一所示各次行為後，毒品
    危害防制條例第2條第2項、第4條第2項業於109年1月15日修
    正公布，於109年7月15日施行生效。茲比較新舊法如下：
　⒈修正前毒品危害防制條例第2條第2項係規定：「毒品依其成
    癮性、濫用性及對社會危害性分為四級，其品項如下：二、
    第二級罌粟、古柯、大麻、安非他命、配西汀、潘他唑新及
    其相類製品（如附表二）。」；修正後則規定：「毒品依其
    成癮性、濫用性及對社會危害性，分為四級，其品項如下：
    二、第二級罌粟、古柯、大麻、安非他命、配西汀、潘他唑
    新及其相類製品（如附表二）。」，則不論新法、舊法，甲
    基安非他命均屬上開條項所列之第二級毒品，前揭修正內容
    ，對被告尚無有利或不利之情形。
　⒉修正前毒品危害防制條例第4條第2項係規定：「製造、運輸
    、販賣第二級毒品者，處無期徒刑或7年以上有期徒刑，得
    併科新臺幣1,000萬元以下罰金。」；修正後則規定：「製
    造、運輸、販賣第二級毒品者，處無期徒刑或10年以上有期
    徒刑，得併科新臺幣1,500萬元以下罰金。」，是修正後規
    定提高有期徒刑及罰金刑之最高刑度，經比較新舊法結果，
    應以修正前規定有利於被告。
　⒊經綜合比較結果，以修正前規定較有利於被告，應一體適用1
    09年1月15日修正前之毒品危害防制條例規定處斷。
  ㈡核被告所為，均係犯修正前毒品危害防制條例第4條第2項之
    販賣第二級毒品罪（共4罪）。又被告販賣前持有第二級毒
    品甲基安非他命之低度行為，分別為其販賣第二級毒品甲基
    安非他命之高度行為所吸收，均不另論罪。被告所犯上開販
    賣第二級毒品罪（共4罪）間，犯意各別，行為互殊，應予
    分論併罰。
  ㈢按刑法第59條之規定，犯罪之情狀顯可憫恕，認科以最低度
    刑仍嫌過重者，得酌量減輕其刑，其所謂「犯罪之情狀」，
    與同法第57條規定科刑時應審酌之一切情狀，並非有截然不
    同之領域，於裁判上酌減其刑時，應就犯罪一切情狀（包括
    第57條所列舉之10款事項），予以全盤考量，審酌其犯罪有
    無可憫恕之事由，以為判斷。而修正前毒品危害防制條例第
    4條第2項販賣第二級毒品罪之法定刑度為無期徒刑、7年以
    上有期徒刑，然同為販賣第二級毒品之人，其原因動機不一
    ，犯罪情節未必盡同，或有大盤毒梟者，亦有中、小盤之分
    ，其販賣行為所造成危害社會之程度自屬有異，法律科處此
    類犯罪，卻同為無期徒刑或7年以上有期徒刑，不可謂不重
    。於此情形，自非不可依客觀之犯行與主觀之惡性二者加以
    考量其情狀，是否有可憫恕之處，適用刑法第59條之規定酌
    量減輕其刑，期使個案裁判之量刑，能斟酌至當，符合比例
    原則。查被告就本案各次販賣第二級毒品犯行，戕害國民健
    康，助長施用毒品惡習，行為雖屬不該，然被告販賣毒品對
    象僅有孟令武1人，交易對象單一，且係原即認識之人，並
    無何向不特定多數人散布交易訊息以兜售之舉，又本案各次
    約定之交易金額為新臺幣（下同）1000元至2000元不等、交
    易毒品重量均未超過1公克，數量及金額均非鉅，被告顯非
    以販毒為常業之人，其惡性及犯罪情節較諸大盤毒梟鉅額高
    價謀利之交易模式顯屬有異，惡性尚非重大不赦，對社會危
    害之程度相對較輕；末衡酌被告本案各次販賣第二級毒品犯
    行均無何其他減刑事由之適用，堪認若科以修正前毒品危害
    防制條例第4條第2項之最輕法定本刑，猶嫌過重，在客觀上
    足以引起一般之同情，尚有情堪憫恕之處，堪認均屬情輕法
    重，爰均依刑法第59條規定酌減其刑。
三、駁回上訴之理由
　㈠原審以被告罪證明確，審酌毒品對社會秩序及國民健康危害
    至深且鉅，嚴重影響社會治安，製造、運輸、販賣等行為情
    節尤重，更應嚴加非難，被告明知毒品對人體健康戕害甚鉅
    ，不得持有及販賣，反無視於我國政府禁絕毒害之堅定立場
    ，為圖牟利，而為販賣毒品之犯行，助長毒品氾濫，對社會
    危害匪淺，所為非是；次慮及被告終能坦認犯行，犯後態度
    尚可，於本案行為前尚無經論罪科刑之前案紀錄，素行尚可
    ；再參以被告本案犯罪所得利益、販賣毒品之次數、數量及
    金額等犯罪情節；末衡酌被告自述高職畢業之智識程度、此
    前曾服志願役至22歲退伍後，擺攤維生之經歷、另案入監前
    與父母同住，須扶養父母，月收入約3、4萬至5、6萬元之家
    庭經濟狀況（原審卷第245頁）等一切情狀，分別量處如附
    表一「主文」欄所示之刑，並綜合審酌被告各次犯行間不法
    與罪責相類程度，各行為之態樣、手段、動機，及對被告施
    以矯正之必要性，定其應執行之刑。至沒收部分說明如下：
　⒈按犯罪所得，屬於犯罪行為人者，沒收之；前2項之沒收，於
    全部或一部不能沒收或不宜執行沒收時，追徵其價額。刑法
    第38條之1第1項前段、第3項分別定有明文。經查，被告就
    附表一編號1至3所示之販賣第二級毒品犯行，分別取得如附
    表一編號1至3「販毒所得」欄所示之金額，就附表一編號4
    所示之販賣第二級毒品犯行，則受有如附表一編號4「販毒
    所得」欄所示價金抵償債務之財產上利益，此等金額及財產
    上利益自為被告本案各該犯行之犯罪所得，爰均依上開規定
    ，宣告沒收，並於全部或一部不能沒收或不宜執行沒收時，
    均追徵其價額。
　⒉末按犯第4條之罪者，其供犯罪所用之物，不問屬於犯罪行為
    人與否，均沒收之；供犯罪所用之物，於全部或一部不能沒
    收或不宜執行沒收時，追徵其價額；宣告前2條之沒收或追
    徵，有過苛之虞、欠缺刑法上之重要性、犯罪所得價值低微
    ，或為維持受宣告人生活條件之必要者，得不宣告或酌減之
    。毒品危害防制條例第19條第1項、刑法第38條第4項、第38
    條之2第2項分別定有明文。查如附表二所示之物，為供被告
    為如附表一所示各次販賣第二級毒品甲基安非他命所用之物
    ，業經認定如前，固非不得依上開規定宣告沒收，並於全部
    或一部不能沒收或不宜執行沒收時追徵其價額，然該物品原
    可供一般日常生活聯絡使用，且本案案發至今已逾1年6月餘
    ，以電子通訊產品更迭快速，現存殘餘價值應甚低，爰考量
    「沒收有無助於犯罪之預防」、「欲沒收之客體替代性及經
    濟價值之高低」及「執行沒收之程序成本與目的有無顯失均
    衡」等節，認倘予宣告沒收或追徵，顯然欠缺刑法上之重要
    性，另該物品既未扣案，為免將來執行困難及過度耗費公益
    資源，爰依刑法第38條之2第2項規定，不予宣告沒收或追徵
    。
  ㈡被告上訴意旨略以：被告未有販毒紀錄，一時失慮將施用剩
    下毒品出售，惡性非重，現年25歲若陷囹圄，反易沾染惡習
    ，被告所販賣毒品僅孟令武1人，且各次均不逾1克，危害有
    限，求予從輕量刑云云。惟按量刑之輕重，係屬事實審法院
    得依職權自由裁量之事項，原判決於量刑時，已依行為人之
    責任為基礎，並審酌刑法第57條各款所列情形，予以綜合考
    量，既未逾越法定刑度，亦未濫用裁量權限，即不得遽指為
    違法。原審復依被告犯罪情形，依刑法第59條酌減其刑，認
    事用法，核無不合，量刑亦屬妥適，被告上訴意旨，為無理
    由，自應予以駁回。
據上論斷，應依刑事訴訟法第368條，判決如主文。
本案經檢察官高光萱提起公訴，檢察官何明楨到庭執行職務。
中　　華　　民　　國　　111 　年　　1 　　月　　13　　日
                  刑事第十九庭  審判長法　官  曾淑華
                                      法　官  陳文貴
                                      法　官  許文章
以上正本證明與原本無異。
如不服本判決，應於收受送達後20日內向本院提出上訴書狀，其
未敘述上訴之理由者並得於提起上訴後20日內向本院補提理由書
（均須按他造當事人之人數附繕本）「切勿逕送上級法院」。
                                      書記官  陳盈芝
中　　華　　民　　國　　111 　年　　1 　　月　　13　　日

附表一：
編號 時間 地點 販賣毒品之數量、價格及交易方式 證據 販毒所得 主文 1 108年12月27日23時許 臺北市○○區○○路00號之小北百貨前 孟令武交付新臺幣（下同）2,000元與被告，被告交付1公克之甲基安非他命與孟令武。 1.孟令武於警詢及偵查之證述（偵卷第61、344頁） 2.LINE對話紀錄（偵卷第95頁） 2,000元 黃子銘販賣第二級毒品，處有期徒刑參年捌月。 未扣案之犯罪所得新臺幣貳仟元沒收，於全部或一部不能沒收或不宜執行沒收時，追徵其價額。 2 109年1月5日21時36分許 孟令武位於臺北市○○區○○○路0段00巷0號之居所前 孟令武交付1,000元與被告，被告交付0.5公克之甲基安非他命與孟令武。 1.孟令武於警詢及偵訊之證述（偵卷第63、10頁） 2.LINE對話紀錄（偵卷第97、99頁） 1,000元 黃子銘販賣第二級毒品，處有期徒刑參年捌月。 未扣案之犯罪所得新臺幣壹仟元沒收，於全部或一部不能沒收或不宜執行沒收時，追徵其價額。 3 109年1月9日21時14分許 孟令武位於臺北市○○區○○○路0段00巷0號之居所內 被告交付1公克之甲基安非他命與孟令武後，孟令武於109年1月10日3時48分許現金存款2,200元（其中200元為孟令武償還先前積欠被告之債務）至被告之中國信託商業銀行股份有限公司、帳號0000000000000號帳戶中。 1.孟令武於警詢及偵訊之證述（偵卷第10、67、344頁） 2.LINE對話紀錄（偵卷第99至103、356頁） 2,000元 黃子銘販賣第二級毒品，處有期徒刑參年捌月。 未扣案之犯罪所得新臺幣貳仟元沒收，於全部或一部不能沒收或不宜執行沒收時，追徵其價額。 4 109年3月22日4時33分許 孟令武位於臺北市○○區○○○路0段00巷0號之居所內 被告交付1公克之甲基安非他命與孟令武，價額2,000元自被告先前積欠孟令武之債務中扣除。 1.孟令武於警詢及偵訊之證述（偵卷第69頁） 2.LINE對話紀錄（偵卷第103、357至360頁） 2,000元（抵償債務） 黃子銘販賣第二級毒品，處有期徒刑參年捌月。 未扣案之犯罪所得即抵償債務之財產上利益新臺幣貳仟元沒收，於全部或一部不能沒收或不宜執行沒收時，追徵其價額。 

附表二：
編號 物品 數量 1 被告所有之行動電話 1支